臺灣臺中地方法院刑事判決　　　　　　　 96年度訴字第489號
公　訴　人　臺灣臺中地方法院檢察署檢察官
被　　　告　甲○○
指定辯護人　本院公設辯護人乙○○
上列被告因偽造有價證券案件，經檢察官提起公訴（96年度偵緝
字第205號），本院判決如下：
    主    文
甲○○意圖供行使之用，而偽造有價證券，處有期徒刑貳年，緩
刑伍年，緩刑期內付保護管束，並應於判決確定後至緩刑期滿前
月間，向臺灣臺中地方法院檢察署指定之公益團體、地方自治
團體或社區提供壹佰小時之義務勞務。
發票日民國九十二年八月三日、到期日民國九十二年八月十日、
面額新臺幣捌拾萬元本票壹紙上，關於以「林水木」為共同發票
人部分沒收。
    犯罪事實
一、甲○○於民國九十二年八月三日，至臺中縣烏日鄉○○路六
    一號，向聯永小客車租賃有限公司（下稱聯永公司）代表人
    丙○○租用車號YY-7376號自用小客車一輛，因丙○○要求
    甲○○簽發本票以擔保租金之支付，甲○○遂當場以其名義
    開立發票日九十二年八月三日、到期日九十二年八月十日、
    面額新臺幣八十萬元之本票一紙，且意圖供行使之用，未徵
    得其父林水木之同意，即於前述本票出票人（即發票人）欄
    偽造「林水木」簽名及按捺指印各一枚，而偽造「林水木」
    名義之共同發票行為，填載完畢復持以行使交付丙○○收受
    。
二、案經聯永公司訴由臺灣臺中地方法院檢察署檢察官偵查起訴
    。
    理    由
一、上開犯罪事實，業據被告甲○○於本院審理時坦承不諱，核
    與告訴人聯永公司之代表人丙○○指訴情節相符，且被害人
    林水木因否認曾授權被告在系爭本票上簽署其姓名及按捺指
    印，而對告訴人公司提起確認本票債權不存在之訴，並獲勝
    訴在案，有本院九十五年度中簡字第五一四六號民事判決附
    卷一份可稽，此外復有系爭本票、聯永公司租車契約書、被
    告繳付租金明細表、被告與告訴代表人簽訂之協議書（均為
    影本）各一份在卷可憑，足見被告自白與事實相符。本件事
    證明確，被告犯行堪以認定。
二、被告行為後，刑法施行法業已修正，增訂第一條之一規定：
    「中華民國九十四年一月七日刑法修正施行後，刑法分則編
    所定罰金之貨幣單位為新臺幣。九十四年一月七日刑法修正
    時，刑法分則編未修正之條文定有罰金者，自九十四年一月
    七日刑法修正施行後，就其所定數額提高為三十倍。但七十
    二年六月二十六日至九十四年一月七日新增或修正之條文，
    就其所定數額提高為三倍」，是就現行刑法中，有關於罰金
    刑處罰之規定，即有比較新舊法之必要。本件被告所犯之偽
    造有價證券罪法定刑中設有罰金刑之規定，經比較增訂之刑
    法施行法第一條之一與被告行為時之罰金罰鍰提高標準條例
    第一條前段、現行法規所定貨幣單位折算新臺幣條例第二條
    結果，二者規定適用之結果並無不同，此部分尚無新法或舊
    法較有利於被告之問題。又被告行為後，刑法第五十九條雖
    經修正，然該修正僅係將原實務之見解予以明文化，究其實
    質內容並無變更，此部分不生有利、不利之情形，依最高法
    院九十五年十一月七日刑事庭第二十一次會議決議，應逕行
    適用裁判時法。另被告行為後，刑法關於緩刑之規定亦有所
    變更，依最高法院九十五年五月二十三日刑事庭第八次會議
    決議第七點「犯罪在刑法新法施行前，新法施行後，緩刑之
    宣告，應適用新法第七十四條之規定」之旨，關於緩刑部分
    亦應適用修正後刑法規定。
三、按本票可以流通市面，為有價證券，最高法院著有三十一年
    上字第四○九號判例可資參照。核被告所為，係犯刑法第二
    百零一條第一項之意圖供行使之用，而偽造有價證券罪。被
    告在系爭本票上偽造「林水木」署名及指印之行為，係偽造
    本票之部分行為；偽造系爭本票後復持以行使，行使之低度
    行為應為偽造之高度行為所吸收，均不另論罪。又被告係為
    提供租車擔保，一時失慮，而在系爭本票上偽造其父林水木
    之署名及指印，其犯罪動機、目的與偽造本票後持以詐騙者
    不同，更與一般擾亂金融秩序之經濟犯罪迥異，且被告事後
    已與告訴人達成和解，有告訴代表人提出雙方訂立之協議和
    解書一紙在卷可參。本院綜合上情，認被告之犯罪情狀在客
    觀上顯然足以引起一般同情，縱論處被告刑法第二百零一條
    第一項所定之最低刑度有期徒刑三年，猶嫌過重，確有法重
    情輕之失衡情狀，爰依刑法第五十九條規定，酌量減輕其刑
    。爰審酌被告本案犯罪動機、目的單純，手段平和，偽造署
    押之對象係其父親，犯後坦認罪行，並已與告訴人達成和解
    等一切情狀，量處如主文所示之刑。另被告因一時情急思慮
    未臻周詳，觸犯刑責，事後坦承犯行，復已獲告訴代表人之
    諒解，被告經此偵審程序及刑之宣告，當知所警惕而無再犯
    之虞，本院綜合各情，認所宣告之刑以暫不執行為適當，爰
    予宣告緩刑五年，以啟自新，然本院斟酌情形認有命被告提
    供義務勞務以彌補其犯罪，並從中記取教訓之必要，爰依刑
    法第七十四條第二項第五款規定，命其於判決確定後至緩刑
    期滿前三月間，向臺灣臺中地方法院檢察署指定之公益團體
    、地方自治團體或社區提供一百小時之義務勞務，暨依刑法
    第九十三條第一項第二款之規定，諭知緩刑期內付保護管束
    。至系爭本票因其上尚有被告以自己名義發票，就被告自任
    發票人部分仍屬真正有效，此部分不能宣告沒收，爰僅就被
    告偽造以「林水木」名義為共同發票人部分，依刑法第二百
    零五條規定宣告沒收。
據上論斷，應依刑事訴訟法第二百九十九條第一項前段，刑法第
二條第一項、第二百零一條第一項、第五十九條、第七十四條第
一項第二款、第二項第五款、第九十三條第一項第二款、第二百
零五條，罰金罰鍰提高標準條例第一條前段，判決如主文。
中　　華　　民　　國　　96　　年　　6 　　月　　1 　　日
                  刑事第十二庭  審判長 法  官  莊深淵
                                       法  官  蔡建興
                                       法  官  羅智文
以上正本證明與原本無異。
如不服本判決，應於收受送達後10日內向本院提出上訴書狀（應
附繕本）。
                                       書記官  廖春玉
中　　華　　民　　國　　96　　年　　6 　　月　　1 　　日
附錄論罪科刑法條
刑法第201條第1項
意圖供行使之用，而偽造、變造公債票、公司股票或其他有價證
券者，處3年以上10年以下有期徒刑，得併科3000元以下罰金。
